# 合并层面无形资产及商誉的减值测试

提问人：zryhzwg 时间：2019-05-25 01:32:36
A 公司为 M 公司的全资子公司，主要为从事招投标代理业务，主要业务分部在北京和湖北地区。 2019 年 3 月，M 公司以 A 公司账面净资产 500万元，收益法评估后的净资产为 3000 万元出资，与 N 公司在北京成立一家联营公司 B，M 公司持有 B 公司 49% 的股权。购买日，经 PPA 评估后 A 公司可辨认净资产的公允价值为 2500 万元，其中：固定资产评估增值 500 万元，确认无形资产-客户关系 1500 万元，由于双方股东确认的3000 万元与 PPA 评估可辨认净资产公允价值 2500 万元的差额确认了商誉 500 万元。B 公司在合并层面做出了如下分录：
1 、调整确认固定资产评估增值及无形资产-客户关系
借：固定资产 500
无形资产-客户关系 1500
贷：资本公积 2000
2 、购买日合并抵消
借：子公司 A账面净资产 500
资本公积-固定资产评增值 500
无形资产-客户关系 1500
商誉 500
贷：长期股权投资 3000
由于新成立的 B 公司尚无具体业务，管理层决定将原A 公司的业务分区域经营，将原属于 A公司北京地区的业务有新成立的 B 公司承接。由于业务的划分导致原 A 公司的盈利能力大幅下降。此时如何对无形资产-客户关系及商誉进行减值测试？
企业认为：由于 B 公司本无业务，管理层将 A公司的业务划归 B 公司进行经营，因此应将 A+B 公司的业务组成一个资产组进行减值测试。
项目组认为：由于是在非同一合并过程中 A 公司过程中，确认的无形资产-客户关系及商誉，因此仍应将A 公司看做一个资产组进行减值测试，且招投标业务为完全的市场化行为，虽然管理层有意向将北京业务划转 B 公司承接，但未有证据表明 B 公司的业务增长是由于A 公司划转业务或自己开拓的业务影响，因此将 A+B看做一个资产组进行减值测试不具有可操作性，减值测试中不能包含 B 公司的业务。
请教陈版：
1 、购买日B 公司合并层面的调整抵消分录是否合理？
2 、日后的减值测试中是否应包含B 公司的业务，如不包含，项目组的理由是否充分或者还有其他的处理方式？
3 、如日后，管理层进行业务整合，B公司吸收合并了 A 公司，合并层面确认的无形资产-客户关系及商誉将计入到 B 公司个别报表中。此时，有如何进行资产组的划分，怎样进行减值测试。

回答人：chenyiwei
1 、购买日 B公司合并层面的调整抵销分录基本合理。
2 、由于 A 公司的业务包括北京及湖北，两地的经营业务具有相对独立性，故两地的客户资源等资产应划分为两个资产组（即 A、B 公司资产组，其中B 的资产组不含对 A 的股权投资）分别进行减值测试（商誉也应在一致和合理的基础上分摊到两个资产组）。不能因为内部重组原因导致人为的商誉减值和其他资产减值。这样，日后如果 B 吸收合并 A，也对资产减值测试的资产组划分和商誉分摊不产生影响。